【裁判字號】    92,易,1503
【裁判日期】    920903
【裁判案由】    竊盜等
【裁判全文】
臺灣板橋地方法院刑事判決                        九十二年度易字第一五三號
    公  訴  人  臺灣板橋地方法院檢察署檢察官
    被      告  乙○○
右列被告因竊盜等案件，經檢察官提起公訴（九十二年度偵字第二五七六號），本院
判決如左：
    主  文
乙○○被訴詐欺得利部分無罪。
其餘被訴竊盜電磁紀錄部分不受理。
    理  由
一、公訴意旨略以：被告乙○○與甲○○、丙○○均係朋友關係，乙○○前因丙○○
    之授權，而得以知悉甲○○於「天堂」網路線上遊戲之角色「虎爛王」（該虛擬
    角色實際上為甲○○與丙○○所共有）之密碼及帳號，竟意圖為自己不法所有，
    於民國（下同）九十一年十一月十三日十二時六分許，在臺北縣五股鄉○○路○
    段二二一巷十三弄二十四號之住處，利用前開住處之電腦（ＩＰ位址為61.223.1
    31.219先行）輸入甲○○所有之帳號00000000000號及密碼，連接至
    遊戲橘子數位科技股份有限公司（下稱遊戲橘子公司）所維護之「天堂」線上伺
    服器主機，而使遊戲橘子公司陷於錯誤，提供該線上遊戲主機予被告使用；被告
    並將甲○○在「天堂」線上遊戲扮演之角色「虎爛王」所擁有如附表所示之無法
    複製之虛擬裝備、武器、道具等，即在「天堂」線上遊戲時須以該線上遊戲所使
    用之「天幣」（指在該虛擬空間中所使用之貨幣）購買，而現實生活中仍具有一
    定財產上交易價值之電磁記錄（如「天幣」與新臺幣得約定交易價格一定之比例
    匯兌，或逕以一定價值之新臺幣購買虛擬裝備、武器、道具），藉由甲○○所扮
    演之角色「虎爛王」逕予丟棄後登出，復再由被告於同時地另行輸入張雅惠即被
    告前妻所有之帳號（lovＺ0000000000）及密碼，連接至同一「天堂」
    線上遊戲伺服器主機，再以被告所扮演之角色「萬能騎士」將前開「虎爛王」所
    丟棄之虛擬設備、道具拾起，被告共竊取相當於新臺幣（下同）一萬五千元價值
    之電磁紀錄，嗣經甲○○查閱遊戲歷程紀錄後，始發覺上情報警查獲。因認被告
    涉有刑法第三百三十九條第二項之詐欺得利罪嫌及同法第三百二十三條、第三百
    二十條第一項之竊盜電磁紀錄罪嫌云云。
二、公訴人認被告乙○○涉有前揭詐欺得利及竊盜電磁紀錄罪嫌，無非以證人丙○○
    及張雅惠之證詞，及遊戲橘子公司所出具之帳號證明書、「天堂」線上遊戲之歷
    程記錄表、ＩＳＰ業者ＩＰ位置查詢表為其論據，而訊據被告則自承有於右揭時
    、地，以甲○○於「天堂」網路線上遊戲之角色「虎爛王」之密碼及帳號，利用
    電腦連接至遊戲橘子公司所維護之「天堂」線上伺服器主機，而使遊戲橘子公司
    提供該線上遊戲主機予其使用，並將甲○○在「天堂」線上遊戲扮演之角色「虎
    爛王」所擁有如附表所示之無法複製之虛擬裝備、武器、道具等丟棄後登出，再
    由其以前妻張雅惠所有之帳號及密碼，連接至同一「天堂」線上遊戲伺服器主機
    ，將前開「虎爛王」所丟棄之虛擬設備、道具拾起，而取得相當於一萬五千元價
    值之電磁紀錄等事實不諱。
三、無罪部分：
    按犯罪事實應依證據認定之，無證據不得推定其犯罪事實，又不能證明被告犯罪
    者，應諭知無罪之判決，刑事訴訟法第一百五十四條、第三百零一條第一項定有
    明文。且刑法第三百三十九條第二項詐欺得利罪之成立，以意圖為自己或第三人
    不法之所有，施用欺罔之詐術手段，使人陷於錯誤，因而取得財產上不法之利益
    或使第三人得之者為要件。經查，被告乙○○所輸入帳號0000000000
    0號天堂網路遊戲帳號，為甲○○所持有乙情，固有遊戲橘子公司之帳號證明書
    一紙在卷可參（見偵查卷第十一頁），惟此帳號係由甲○○與丙○○所共同使用
    乙節，則為被害人甲○○於偵查中陳述屬實，而證人丙○○亦於偵查中證稱：伊
    有告知被告甲○○之帳號及密碼，本來是讓被告去玩那個角色，沒有同意讓他將
    寶物拿走等語（均見偵卷第三十二頁背面），是以被告既係取得天堂網路遊戲帳
    號00000000000號及密碼之共同持有人丙○○之授權，以該帳號及密
    碼連接至遊戲橘子公司所維護之「天堂」線上伺服器主機，自難認被告輸入該帳
    號及密碼之行為，有何對遊戲橘子公司施用詐術可言。從而，被告以該授權使用
    之天堂網路遊戲帳號及密碼，連接至遊戲橘子公司所維護之「天堂」線上伺服器
    主機，而取得使用該帳號內之遊戲時數，即與詐欺得利罪之構成要件不符，此外
    查無其他其他積極證據足資證明被告有公訴意旨所指之詐欺得利犯行，揭諸前開
    說明，自應就此部分為被告無罪之諭知。
四、不受理部分：
  （一）按告訴乃論之罪，未經告訴，應諭知不受理之判決，刑事訴訟法第三百零三
        條第三款分別定有明文。次按八十六年十月八日修正公布之刑法第三百二十
        三條，固已增列「電磁紀錄」關於竊盜罪章之罪，以動產論，惟於九十二年
        六月二十五日修正公布之刑法第三百二十三條，已刪除電磁紀錄擬制為動產
        之規定，將不法取得電磁紀錄之行為改納入新增之妨害電腦使用罪章中規範
        ，而依新修正公布之刑法第三百五十九條規定：「無故取得、刪除或變更他
        人電腦或其相關設備之電磁紀錄，致生損害於公眾或他人者，處五年以下有
        期徒刑、拘役或科或併科二十萬元以下罰金。」，又該次修正公布之刑法三
        百六十三條復規定：「第三百五十八條至第三百六十條之罪，須告訴乃論。
        」，合先敘明。
  （二）復按行為後法律有變更者，適用裁判時之法律，但裁判前之法律有利於行為
        人者，適用最有利於行為人之法律，刑法第二條第一項定有明文。而新法與
        舊法之比較主要係比較可罰性範圍以刑罰之重輕，此外尚可比較是否為告訴
        乃論、有無免除其刑、係得免或必免等情形。經查，被告乙○○於本院審理
        時固對於起訴書所載竊取如附表所示電磁紀錄之事實供承不諱，核與被害人
        甲○○於警訊、偵查時所陳述之情節相符，復有遊戲橘子公司所出具之帳號
        證明書、「天堂」線上遊戲之歷程記錄表、ＩＳＰ業者ＩＰ位置查詢表各一
        份在卷可憑，惟本件被告之竊取行為係在九十一年十一月十三日，顯係在新
        增訂之刑法第三百五十九條、第三百六十三條於九十二年六月二十五日公布
        前，而遍觀全案卷，被害人甲○○於警訊、偵查時均未就此部分提出告訴，
        比較九十二年六月二十五日修正公布前之刑法第三百二十三條、第三百二十
        條第一項之規定，及九十二年六月二十五日修正公布之刑法第三百五十九條
        、第三百六十三條之規定，自以適用新修定刑法第三百六十三條、第三百五
        十九條之規定，較有利於本件被告，是以被害人甲○○既未於警訊、偵查時
        提出告訴，而被告所犯九十二年六月二十五日修正公布之刑法第三百五十九
        條之罪，又屬告訴乃論之罪，惟未經告訴，依照刑事訴訟法第三百零三條第
        三款之規定，自應就公訴人所指竊盜電磁紀錄部分為被告不受理之諭知。
據上論斷，應依刑事訴訟法第三百零一條第一項、第三百零三條第三款，判決如主文
本案經檢察官壽勤偉到庭執行職務。
中      華      民      國      九十二      年     九    月      三    日
                                      臺灣板橋地方法院刑事第三庭
                                          法  官    葉  靜  芳
右正本證明與原本無異。
如不服本判決，應於判決送達後十日內，向本院提出上訴狀。
                  書記官    陳昭綾
中      華      民      國      九十二      年     九    月     三     日
附表：
┌──────────┬───────┐
│道具名稱            │數量（個）    │
├──────────┼───────┤
│保護者斗篷          │１            │
│精靈盾牌            │２            │
│精靈鏈甲            │１            │
│力量的魔法頭盔      │１            │
│鋼鐵長靴            │１            │
│鋼鐵手套            │２            │
│敏捷的魔法頭盔      │１            │
│十字弓              │１            │
│魔法師之帽          │１            │
│騎士面甲            │１            │
│魔法師長袍          │１            │
│瑪那魔杖            │１            │
│魔法寶石            │１９７        │
│勇敢藥水            │１００        │
│妖魔戰士護身符      │１            │
│變身魔杖            │１            │
│精靈水晶（火焰武器）│１            │
│精靈水晶（生命之泉）│１            │
│Ｔ恤                │１            │
│瞬間移動捲軸        │１            │
│毀滅盔甲的捲軸  │１            │
│金幣                │0000000│
│魔法書（加速術）    │１            │
│魔法書（體魄強健術）│１            │
└──────────┴───────┘


司法院資訊處製作；財團法人民間司法改革基金會備份。
